# 关于小微企业免征增值税的会计处理

提问人：快枪 时间：2014-02-02 16:39:24
根据财税[2013]52号文《关于暂免征收部分小微企业增值税和营业税的通知》，明确自 2013 年 8 月 1 日起，对符合条件的小微企业暂免征收增值税和营业税。此后，财政部又制定了财会[2013]24号《关于小微企业免征增值税和营业税的会计处理规定》，其中规定，小微企业在取得销售收入时，应当按照税法的规定计算应交增值税，并确认为应交税费，在达到《通知》规定的免征增值税条件时，将有关应交增值税转入当期营业外收入。这一规定似乎和此前论坛上的讨论及陈版主的意见不太一致。财会[2013]24号的制定说是为了贯彻《小企业会计准则》，但从《小企业会计准则》对政府补助的规定看，和《企业会计准则》基本是一致的。想请问下陈版主及各位老师，财会[2013]24号将小微企业免征的增值税计入“营业外收入”是出于什么考虑昵？感觉这一规定不太好解释。另想问下，假设，执行企业会计准则的企业，如果收到类似的政府减免的流转税，是否应作为非经常性损益呢？

回答人：chenyiwei
这个规定确实与通常情况下直接减免税款计入主营业务收入的规定不一致。个人估计可能与该事项系附条件减免（增值税小规模纳税人中月销售额不超过 2 万元的企业或非企业性单位）有关。因为系附条件减免，因此在最初无法确定能否享受减免，只能先把应交税费提取出来，所以后续确定可以享受免征时就不再转入营业收入。
执行企业会计准则的企业，享受类似减免时，如果同时符合以下条件的，可以不作为非经常性损益：（ 1 ）税收减免与企业正常经营活动直接相关；（ 2 ）依据为财政部、国家税务总局层面的税收政策；（ 3 ）该政策在可预见的未来将长期有效，预计减免税项将在可预见的未来成为企业稳定的收益来源。

提问人：快枪 时间：2014-02-05 17:53:56
对于 4 季度或 12 月份应免征的增值税，一般要于下年 1 月申报后才能确认，如果已预缴（代开发票），也要到下年 1 、 2 月份才能退回。 12 月 31 日已知符合免征条件，那么是否应于 12 月 31 将应交增值税转入营业外收入呢？
小企业会计准则采用的是未来适用法，如果 12 月 31 日未处理，在下年确认时应该计入营业外收入，那么是一般企业，如果 12 月 31 日未处理，下年是否应作为前期差错处理？

回答人：chenyiwei
这其实是一个会计估计问题，即基于报告年度资产负债表日可获得的信息，对获得免征待遇有多大把握。如果基本确定的，可以在12 月 31 日将应交增值税转入营业外收入。如果因为某些原因，在报告年度的 12 月 31 日尚无法合理估计能否享受免征待遇的，则在资产负债表日后确定可享受免征待遇不属于资产负债表日后调整事项，不能调整报告年度的财务报表；如果在报告年度的财务报表批准报出日后确定可享受免征待遇的，相关影响也应计入报告年度损益，而不能追溯重述前期报表。

提问人：快枪 时间：2014-02-07 18:03:34
陈老师，想再请教下：如果是执行《企业会计准则》的企业发生类似的业务，即此前没有规定会计处理办法，现在规定了，而以前企业的处理和财政部的文件不一致，如文件说作为营业外收入而企业作为营业收入。这是会计政策变更呢还是前期差错？
有种说法，企业对初次发生的或不重要的交易或事项采用新的会计政策，不属于会计政策变更。那么这里只能说是前期差错？

回答人：chenyiwei
不能这样简单理解。因为这是以前年度即已发生的交易或事项，因此不是“初次发生的”。
对于你说的“执行《企业会计准则》的企业发生类似的业务，即此前没有规定会计处理办法，现在规定了，而以前企业的处理和财政部的文件不一致”的情形，我理解应根据具体情况判断属于前期差错还是会计政策变更。 如果对某一事项，虽然以前准则中没有明确规定，但相对而言应适用的处理原则较为清晰，在实务中较少争议，已形成较为清晰且被普遍接受的行业惯例，且后续财政部发布的文件证实了该种惯例做法的合理性，则以前年度的做法与该惯例不一致，可能将被认定为会计差错。 如果对某一事项，准则中原先没有明确规定，在实务中争议较大，可能存在多种操作并存的情况，且每种做法都可以从基本准则和相关的具体准则中找到相应的理论依据，后来财政部发布的文件认可了其中一种做法而排除了其他做法，则原先采用其他做法的企业因财政部发布新规定而改用新规所要求的处理方法，可作为会计政策变更处理。